【裁判字號】    98,訴,45
【裁判日期】    980211
【裁判案由】    違反毒品危害防制條例
【裁判全文】
臺灣嘉義地方法院刑事判決                98年度訴字第45號
公  訴  人  臺灣嘉義地方法院檢察署檢察官
被      告  甲○○
上列被告因毒品危害防制條例等案件，經檢察官提起公訴（97年
度毒偵字第1824號、第1848號），本院合議庭裁定由受命法官獨
任行簡式審判程序，判決如下：
    主  文
甲○○施用第一級毒品，累犯，處有期徒刑柒月。又施用第一級
毒品，累犯，處有期徒刑捌月。應執行有期徒刑壹年壹月。
    犯 罪 事 實
一、甲○○前因施用毒品案件，經本院以90年度毒聲字第210號
    裁定令入戒治處所施以強制戒治1年，嗣經本院以90年度毒
    聲字第1141號裁定停止強制戒治，所餘期間付保護管束，於
    民國90年12月7日出監，而於91年5月10日保護管束期滿，未
    經撤銷，視為強制戒治期滿。又於93年間，因施用毒品之毒
    品危害防制條例案件，經臺灣高等法院臺南分院以93年度上
    訴字第542號判處有期徒刑1年8月確定，因竊盜案件，經本
    院以93年度簡上字第160號判處有期徒刑1年確定，上揭2罪
    經裁定應執行有期徒刑2年5月確定；因竊盜案件，經本院以
    93年度朴簡字第29號判處有期徒刑5月確定，因毒品危害防
    制條例案件，經本院以93年度朴簡字第89號判處有期徒刑4
    月確定，上開2罪經裁定應執行有期徒刑8月確定，上揭數罪
    接續執行，於96年7月12日執行完畢。猶不知悔改，於強制
    戒治執行完畢釋放後，再分別基於施用第1級毒品之犯意：
  (一)於97年10月7日凌晨0時30分許，在嘉義縣六腳鄉正義村占富
    厝48號住處內，以將海洛因加水溶解後，再用針筒注射身體
    之方式，施用海洛因1次。嗣於97年10月9日14時30分許，另
    案在上開住處為警拘提到案，在未有偵查犯罪職權之公務員
    發覺前，向警供承施用海洛因，對於未發覺之上揭施用第1
    級毒品犯罪自首而接受裁判，並於同日15時20分許，經警採
    尿送驗，確呈嗎啡陽性反應。
  (二)於97年11月2日，在嘉義縣六腳鄉○○○○○道路旁之甘蔗
    園，以上揭同一方式，施用海洛因1次。嗣於97年11月3日10
    時50分許，在臺灣嘉義地方法院檢察署，經觀護人採尿送驗
    ，呈嗎啡陽性反應，始查悉上情。
二、案經嘉義縣察局朴子分局報請臺灣嘉義地方法院檢察署檢察
    官，及自動檢舉起訴，經本院合議庭裁定由受命法官獨任行
    簡式審判程序。
    理  由
一、訊據被告甲○○對於上揭犯行，於本院準備程序及審理時均
    坦承不諱（見本院卷第39、46-47頁），且被告於97年10月9
    日15時20分許、97年11月3日10時50分許，分別經警採尿送
    驗，均呈嗎啡陽性反應，有詮昕科技股份有限公司濫用藥物
    尿液檢驗報告、臺灣檢驗科技股份有限公司濫用藥物尿液檢
    驗報告、代號與真實姓名對照表、採尿交辦單各1份附卷可
    稽（見警卷第3、5頁、97年度毒偵字第1824號卷第2、4頁）
    ，足認被告之自白與事實相符。
二、按毒品危害防制條例於92年7月9日修正公布，自93年1月9日
    施行，其中第20條、第23條將施用毒品之刑事處遇程序，區
    分為「初犯」及「5年內再犯」、「5年後再犯」。依其立法
    理由之說明：「初犯」，經觀察、勒戒或強制戒治後，應為
    不起訴處分或不付審理之裁定；經觀察、勒戒或強制戒治執
    行完畢釋放後，「5年內再犯」者，因其再犯率甚高，原實
    施之觀察、勒戒及強制戒治既已無法收其實效，爰依法追訴
    或裁定交付審理。至於經觀察、勒戒或強制戒治執行完畢釋
    放後，「5年後再犯」者，前所實施之觀察、勒戒或強制戒
    治已足以遮斷其施用毒品之毒癮，為期自新及協助其斷除毒
    癮，仍適用「初犯」規定，先經觀察、勒戒或強制戒治之程
    序。從而依修正後之規定，僅限於「初犯」及「5年後再犯
    」二種情形，始應先經觀察、勒戒或強制戒治程序。倘被告
    於5年內已再犯，經依法追訴處罰，縱其第3次（或第3次以
    上）再度施用毒品之時間，在初犯經觀察、勒戒或強制戒治
    執行完畢釋放5年以後，已不合於「5年後再犯」之規定，且
    因已於「5年內再犯」，顯見其再犯率甚高，原實施觀察、
    勒戒或強制戒治，已無法收其實效，即應依該條例第10條處
    罰，最高法院95年度第7次刑事庭會議決定可資參照。查被
    告前因施用毒品案件，經本院以90年度毒聲字第210號裁定
    令入戒治處所施以強制戒治1年，嗣經本院以90年度毒聲字
    第1141號裁定停止強制戒治，所餘期間付保護管束，於90年
    12月7日出監，而於91年5月10日保護管束期滿，未經撤銷，
    視為強制戒治期滿。又於93年間，因施用毒品之毒品危害防
    制條例案件，經臺灣高等法院臺南分院以93年度上訴字第54
    2號判處有期徒刑1年8月確定，因竊盜案件，經本院以93年
    度簡上字第160號判處有期徒刑1年確定，上揭2罪經裁定應
    執行有期徒刑2年5月確定；因竊盜案件，經本院以93年度朴
    簡字第29號判處有期徒刑5月確定，因毒品危害防制條例案
    件，經本院以93年度朴簡字第89號判處有期徒刑4月確定，
    上開2罪經裁定應執行有期徒刑8月確定，上揭數罪接續執行
    ，於96年7月12日執行完畢，有臺灣高等法院被告前案紀錄
    表1份附卷可憑，是被告於強制戒治執行完畢釋放後，於5年
    內已再犯，並經依法追訴處罰，雖其本件再度施用毒品之時
    間，在經強制戒治執行完畢釋放5年以後，已不合於「5年後
    再犯」之規定，依上開決定，應依法追訴處罰甚明。本件事
    證明確，被告施用第1級毒品之犯行均堪予認定。
三、核被告所為，均係犯毒品危害防制條例第10條第1項之施用
    第1級毒品罪。被告持有海洛因進而施用之，其持有之低度
    行為應為施用之高度行為所吸收，均不另論罪。被告所犯上
    開2罪，犯意各別，行為互殊，應予分論併罰。被告受徒刑
    之執行完畢後，5年以內故意再犯本件有期徒刑以上之罪，
    均為累犯，各應依刑法第47條第1項規定加重其刑。被告於
    97年10月9日14時30分許，另案在上開住處為警拘提到案，
    在未有偵查犯罪職權之公務員發覺前，向警供承施用海洛因
    乙節，業據被告於本院審理時供述在卷（見本院卷第47頁）
    ，並有警詢筆錄1份附卷可憑（見警卷第2頁），是被告對於
    未發覺之犯罪事實欄一(一)犯罪自首而接受裁判，爰依刑法第
    62條前段規定，先就累犯加重後減輕其刑。爰審酌被告前因
    施用毒品犯行，經強制戒治執行完畢，猶不知藉機徹底戒除
    施用毒品之惡習，再次施用毒品，惟其施用毒品係自戕行為
    ，及本件施用毒品之手段，其犯後坦承犯行態度良好等一切
    情狀，各量處如主文所示之刑，及定其應執行之刑，以示懲
    儆。
據上論斷，應依刑事訴訟法第273條之1第1項、第299條第1項前
段，毒品危害防制條例第10條第1項，刑法第11條前段、第47條
第1項、第62條前段、第51條第5款，判決如主文。
本案經檢察官陳昱奉到庭執行職務。
中    華    民    國    98    年    2     月    11    日
                  刑事第二庭  法  官  卓春慧
以上正本證明與原本無異。
如不服本判決應於收受判決後10日內向本院提出上訴書狀，並應
敘述具體理由；其未敘述上訴理由者，應於上訴期間屆滿後20日
內向本院補提理由書（均須按他造當事人之人數附繕本）「切勿
逕送上級法院」。
中    華    民    國    98    年    2     月    11    日
                              書記官  李玫娜
附錄本案論罪科刑法條全文：
毒品危害防制條例第10條第1項：
施用第一級毒品者，處6月以上5年以下有期徒刑。


司法院資訊處製作；財團法人民間司法改革基金會備份。
